臺灣苗栗地方法院民事簡易判決
111年度苗簡字第305號
原      告  國泰世紀產物保險股份有限公司

法定代理人  陳萬祥  


訴訟代理人  徐國偉  
            徐浩瑋  
被      告  張偉倫  


上列當事人間請求侵權行為損害賠償(交通)事件，本院於民國11
1年6月9日言詞辯論終結，判決如下：
　　主      文
一、被告應給付原告新臺幣（下同）47,925元，及自111年4月5
    日起至清償日止，按週年利率5%計算之利息。
二、原告其餘之訴駁回。
三、訴訟費用1,220元，由被告負擔529元，餘由原告負擔。
四、本判決原告勝訴部分得假執行。
　　事實與理由
壹、程序事項
　　被告經合法通知，未於言詞辯論期日到場，核無民事訴訟法
    第386條各款所列情形，爰依原告之聲請，由其一造辯論而
    為判決。
貳、實體事項
一、原告主張：被告於109年1月19日14時45分許，駕駛車號00-0
    000號自用小貨車，行經國道一號北向131.4公里處內側車道
    時，因變換車道不當，不慎撞及原告所承保、訴外人劉啟緯
    所有、訴外人胡麗珠駕駛，同向行駛於中線車道之車號000-
    0000號自用小客車（下稱系爭車輛），被告自應依侵權行為
    規定負賠償之責。而原告業已依約賠付保戶劉啟緯110,628
    元修理費用（含工資13,020元、烤漆25,190元、零件費72,4
    18元），依保險法第53條規定，原告已取得代位損害賠償請
    求權，爰依民法第184條第1項前段、191條之2 等規定提起
    本訴等語。並聲明：被告應給付原告110,628 元，及自民事
    起訴狀繕本送達翌日起至清償日止，按週年利率5%計算之利
    息。
二、被告未於言詞辯論期日到場，亦未提出書狀作任何聲明或陳
    述。
三、按因故意或過失，不法侵害他人之權利者，負損害賠償責任
    ；汽車、機車或其他非依軌道行駛之動力車輛，在使用中加
    損害於他人者，駕駛人應賠償因此所生之損害，民法第184
    條第1 項前段、第191 條之2 前段分別定有明文。次按汽車
    在同向二車道以上之道路（車道數計算，不含車種專用車道
    、機車優先道及慢車道），除應依標誌或標線之指示行駛外
    ，並應遵守下列規定：六、變換車道時，應讓直行車先行，
    並注意安全距離；汽車在行駛途中，變換車道或超越前車時
    ，應依標誌、標線、號誌指示，並不得有下列情形：一、驟
    然或任意變換車道。三、未保持安全距離及間隔，道路交通
    安全規則第98條第1 項第6 款、高速公路及快速公路交通管
    制規則第11條第1 、3 款亦有明定。原告主張被告於上揭時
    地駕駛車號00-0000號自用小貨車，因變換車道不當，致撞
    損原告所承保，劉啟緯所有、胡麗珠駕駛同向行駛於中線車
    道之系爭車輛，原告業已依約賠付系爭車輛之修理費用等情
    ，業據原告提出國泰產險任意車險賠案簽結內容表、其他說
    明事項及審核意見、國道公路警察局道路交通事故當事人登
    記聯單、道路交通事故初步分析研判表、道路交通事故現場
    圖、道路交通事故當事人資料申請書、鎔德股份有限公司收
    銀機統一發票、保險估價單、系爭車輛行車執照、系爭車輛
    受損照片等件為證（見本院卷第17-45頁），且經本院調取
    內政部警政署國道公路警察局第二公路警察大隊造橋分隊製
    作之道路交通事故調查卷宗資料核閱無誤（見本院卷第53-6
    7頁）。而被告於相當時期受合法通知，未於言詞辯論期日
    到場，復未提出書狀爭執，經本院調查前揭證據之結果，堪
    認原告之主張為真實。則被告過失不法侵害原告保戶劉啟緯
    之財產權，自應對劉啟緯因本件事故所受損害負賠償之責。
四、再按被保險人因保險人應負保險責任之損失發生，而對於第
    三人有損失賠償請求權者，保險人得於給付賠償金額後，代
    位行使被保險人對於第三人之請求權，保險法第53條第1項
    規定甚明。復按損害賠償祗應填補被害人實際損害，保險人
    代位被害人請求損害賠償時，依保險法第53條第1項規定，
    如其損害額超過或等於保險人已給付之賠償金額，固得就其
    賠償之範圍，代位請求賠償，如其損害額小於保險已給付之
    賠償金額，則保險人所得代位請求者，應祗以該損害額為限
    （最高法院65年度台上字第2908號判決〈原判例〉意旨參照）
    。原告保戶劉啟緯所有之系爭車輛因本件事故受損，對於被
    告有侵權行為損害賠償請求權，原告既已依約賠付系爭車輛
    之修理費用，業如前述，自得依據前開規定代位行使劉啟緯
    對被告之請求權。原告得代位請求之損害額，敘述如下：
  ㈠按不法毀損他人之物者，被害人得請求賠償其物因毀損所減
    少之價額，民法第196條定有明文。又請求賠償物被毀損所
    減少之價額，得以修復費用為估定標準，但以必要者為限，
    例如修理材料費以新品換舊品應予折舊（最高法院77年第9
    次民事庭會議決議參照）。
  ㈡原告主張系爭車輛因本件事故受損，支出修理費用110,628元
    修理費用（含工資13,020元、烤漆25,190元、零件費72,418
    元）乙節，業據原告提出鎔德股份有限公司收銀機統一發票
    、保險估價單為證（見本院卷第29-33頁），堪以採信。上
    開零件費，自應扣除折舊。依行政院所頒固定資產耐用年數
    表及固定資產折舊率之規定，自用小客車之耐用年數為5年
    ，依定率遞減法每年折舊千分之三百六十九，另依營利事業
    所得稅查核準則第95條第6項規定「固定資產提列折舊採用
    定率遞減法者，以1年為計算單位，其使用期間未滿1年者，
    按實際使用之月數相當於全年之比例計算之，不滿1月者，
    以1月計」，系爭車輛自出廠日104年9月（即西元2015年9月
    ，未載日以15日計，見本院卷第35頁之系爭車輛行車執照）
    ，迄本件車禍發生時即109年1月19日，已使用4年5月，則零
    件扣除折舊後之修復費用估定為9,715元（詳如附表之計算
    式）。是原告得請求系爭車輛之必要修理費用為47,925元(
    計算式：零件費9,715元＋工資13,020元＋烤漆25,190元＝47,9
    25元)；逾此範圍之請求，即屬無據。
五、綜上所述，原告依民法第184條第1項前段、第191條之2、保
    險法第53條第1項規定，請求被告給付47,925元，及自民事
    起訴狀繕本送達翌日即111年4月5日起至清償日止，按週年
    利率5%計算之利息，為有理由，應予准許；逾此範圍之請求
    ，則無理由，應予駁回。
六、本件原告勝訴部分係依民事訴訟法第427 條第1 項規定適用
     簡易程序之訴訟，所為被告敗訴之判決，依同法第389 條
    第1 項第3 款規定，應依職權宣告假執行。
七、本件事證已臻明確，原告其餘攻擊防禦方法及所提證據經審
    酌後，於判決結果不生影響，爰不另一一論駁，附此敘明。
八、訴訟費用負擔之依據：民事訴訟法第79條。
中　　華　　民　　國　　111 　年　　6 　　月　　16　　日
                  苗栗簡易庭  法　官　張新楣
以上正本係照原本作成。
如對本判決上訴，須於判決送達後20日內向本院提出上訴狀（須
附繕本）。如委任律師提起上訴者，應一併繳納上訴審裁判費。
中　　華　　民　　國　　111 　年　　6 　　月　　16　　日
                              書記官　劉立晨
附表：
折舊時間           金額（元以下四捨五入）
第1年折舊值        72,418×0.36=26,722
第1年折舊後價值    72,418-26,722=45,696　　
第2年折舊值        45,696×0.369=16,862
第2年折舊後價值    45,696-16,862=28,834　
第3年折舊值        28,834×0.369=10,640
第3年折舊後價值    28,834-10,640=18,194
第4年折舊值        18,194×0.369=6,714
第4年折舊後價值    18,194-6,714=11,480
第5年折舊值        11,480×0.369×(5/12)=1,765
第5年折舊後價值    11,480-1,765=9,715